臺灣板橋地方法院刑事判決　　　　　　　95年度易字第1156號
公　訴　人　臺灣板橋地方法院檢察署檢察官
被　　　告　乙○○○
被　　　告　甲○○○
上列被告因賭博案件，經檢察官提起公訴（94年度偵續字第305
號、95年度偵字第12795 號），被告於準備程序中就被訴事實為
有罪之陳述，經合議庭裁定由受命法官獨任進行簡式審判程序，
判決如下：
    主  文
乙○○○共同連續意圖營利，聚眾賭博，處有期徒刑伍月，如易
科罰金，以銀元佰元即新臺幣玖佰元折算壹日，減為有期徒刑
貳月又拾伍日，如易科罰金，以銀元佰元即新臺幣玖佰元折算
壹日。簽單參張與傳真機壹台均沒收。
甲○○○共同連續意圖營利，聚眾賭博，處有期徒刑伍月，如易
科罰金，以銀元佰元即新臺幣玖佰元折算壹日，減為有期徒刑
貳月又拾伍日，如易科罰金，以銀元佰元即新臺幣玖佰元折算
壹日。簽單參張與傳真機壹台、六合彩手冊壹本與號碼表壹張，
均沒收。
    事  實
一、乙○○○（綽號「玉英」，台語發音）與真實姓名年籍不詳
    、綽號「阿看」之成年男子組頭共同基於與不特定之賭客對
    賭與意圖營利供給賭博場所及聚眾賭博之概括犯意聯絡，自
    民國93年5 、6 月間起至93年12月28日止期間，由乙○○○
    提供其子唐宗賢位於臺北縣新莊市○○路670 巷14弄1 號1
    樓住處為公眾得出入之賭博場所，聚集不特定之多數人簽賭
    六合彩賭博，賭客每簽選「二星」一支「三星」一支需分別
    繳賭資新臺幣（下同）80或78元不等（「二星」號碼自01至
    49，任選2 個號碼；「三星」號碼自01至49，選3 個號碼為
    一支），以此方式聚集不特定多數人簽選號碼聚眾賭博財物
    ，賭客如所簽選之號碼與香港政府所發行每星期二、四開出
    之六合彩六組中獎號碼（六合彩所開出之六個號碼，如中其
    中2 個號碼為「二星」；如中其中3 個號碼為「三星」），
    簽中者可得賭金5600元、56000 元等以此類推獎金，如未簽
    中者，則賭資即歸組頭「阿看」所有；嗣甲○○○於乙○○
    ○前開招攬聚眾簽賭六合彩期間，則以電話或傳真之方式向
    乙○○○簽賭六合彩二星與三星（甲○○○亦有向乙○○○
    簽賭「二星」之特別玩法，即「整車」（全車）意即從01至
    49號任選一個號碼，並要將其他48個號碼全部買下，即80元
    ×49＝3920 元 ；如簽選其中一個號碼01，而所開出之六合
    彩六個號碼如01至06時，則其他02至06亦認為全部中彩，即
    可得到彩金5600元的5 倍即28000 元；如簽選之號碼01未開
    出，則繳交之賭資3920元即歸組頭所有；「半車」簽賭方式
    與整車相同，只是彩金為整車彩金的一半）；嗣由乙○○○
    將賭客簽賭之號碼轉交該綽號「阿看」之成年組頭，或以傳
    真之方式將簽賭之號碼傳真給組頭「阿看」；乙○○○則從
    中獲取10元、20元不等之差價得利；另賭客簽選二星或三星
    一支，乙○○○則從中賺取1 元或2 元不等得利。
二、甲○○○與乙○○○共同基於與不特定之賭客對賭與意圖營
    利供給賭博場所及聚眾賭博之概括犯意聯絡，自民國93年5
    、6 月間起至93年12月28日止期間，由甲○○○提供其位於
    新莊市○○街61號2 樓住處為公眾得出入之賭博場所，聚集
    不特定之多數人簽賭六合彩賭博，甲○○○除於前開期間向
    乙○○○簽賭六合彩賭博二星或三星外，亦招攬其鄰居友人
    簽賭「二星」之整車（全車）或半車六合彩賭博，再由甲○
    ○○將簽賭者之簽選號碼交予乙○○○，而由乙○○○從中
    賺取差價後，再將簽賭者所簽選之號碼交予前開綽號「阿看
    」之成年組頭，以此方式招攬聚眾經營六合彩賭博。迨於93
    年12月28日18時40分許，經警在新莊市○○街61號2 樓場所
    查獲甲○○○，並扣得甲○○○所有而與乙○○○供共同聚
    眾簽賭六合彩所用之簽單三張與傳真機一台及甲○○○所有
    自行向乙○○○簽賭所用之六合手冊一本與號碼表一張，嗣
    再經警循線查獲乙○○○。
三、案經臺北縣政府警察局新莊分局報請臺灣板橋地方法院檢察
    署檢察官及同署檢察官簽分偵辦後偵查起訴。
    理  由
一、上揭事實業據被告乙○○○與甲○○○二人於本院準備程序
    與審理時時供承不諱（本院卷第57頁、第71頁至第80頁）；
    核與被告乙○○○與甲○○○二人與本院之供述之情節互核
    相符；此外並有內政部警政署政風室電話譯文表一份與被告
    甲○○○所有而與共同被告乙○○○供共同聚眾簽賭六合彩
    所用之簽單三張與傳真機一台及被告甲○○○所有自行向乙
    ○○○簽賭所用之六合手冊一本與號碼表一張等各在卷可稽
    （94年度偵字第545 號偵查卷第20頁至第28頁、第8 頁、10
    頁至第13頁、第31頁）。本件事證明確，被告二人犯行均應
    堪認定。
二、查被告乙○○○與甲○○○二人行為後，刑法業於94年2 月
    2 日修正公布，95年7 月1 日起施行，另刑法施行法亦於95
    年6 月14日增訂第1 條之1 規定，並自95年7 月1 日施行。
    其中與本件有關部分之刑法第2 條、第56條均業已修正。按
    「行為後法律有變更者，適用行為時之法律，但行為後之法
    律有利於行為人者，適用最有利於行為人之法律」，修正後
    刑法第2 條第1 項定有明文。此條規定係規範行為後法律變
    更所生新舊法比較適用之準據法，本身尚無新舊法比較之問
    題，於新法施行後，應一律適用新法第2 條第1 項之規定，
    為「從舊從輕」之比較，先予敘明，再按本次法律變更，比
    較時應就罪刑有關之共犯、未遂犯、想像競合犯、牽連犯、
    連續犯、結合犯，以及累犯加重、自首減輕暨其他法定加減
    原因（如身分加減）與加減例等一切情形，綜其全部罪刑之
    結果而為比較（最高法院95年5 月23日，95年度第八次刑事
    庭會議決議參照）。茲就本件新舊法比較結果敘述如下：
（一）、被告二人行為後，刑法第56條連續犯之規定，業於94年
        2 月2 日修正公布刪除，並於95年7 月1 日施行，則被
        告之犯行，因行為後新法業已刪除連續犯之規定，此刪
        除雖非犯罪構成要件之變更，但顯已影響行為人刑罰之
        法律效果，自屬法律有變更，依新法第2 條第1 項規定
        ，比較新、舊法之結果，仍應適用較有利被告之行為時
        即舊法論以連續犯。
（二）、關於罰金刑，刑法分則編各罪所定罰金刑之貨幣單位原
        為銀元，修正前刑法第33條第5 款規定：「罰金：一元
        （銀元）以上。」，而依罰金罰鍰提高標準條例規定，
        就72年6 月26 日 前修正之刑法部分條文罰金數額提高
        二至十倍，其後修正者則不提高倍數，並依現行法規所
        定貨幣單位折算新臺幣條例規定，以銀元一元折算新臺
        幣三元。修正後刑法第33條第5 款規定：「罰金：新臺
        幣一千元以上，以百元計算之。」，刑法第33條第5 款
        所定罰金貨幣單位經修正為新臺幣後，刑法分則各罪所
        定罰金刑之貨幣單位亦應配合修正為新臺幣，為使刑法
        分則編各罪所定罰金之最高數額與刑法修正前趨於一致
        ，乃增訂刑法施行法第1 條之1 ：「中華民國九十四年
        一月七日刑法修正施行後，刑法分則編所定罰金之貨幣
        單位為新臺幣。九十四年一月七日刑法修正時，刑法分
        則編未修正之條文定有罰金者，自九十四年一月七日刑
        法修正施行後，就其所定數額提高為三十倍。但七十二
        年六月二十六日至九十四年一月七日新增或修正之條文
        ，就其所定數額提高為三倍。」。從而，本件涉及刑法
        第266 條第1 項之賭博罪與268 條意圖營利供給賭博場
        所罪與聚眾賭博罪，該二罪之罰金刑法定刑罰金數額最
        高額各為1 千元以下罰金與3 千元以下罰金，於上開規
        定修正後並無不同，惟修正後刑法第33條第5 款所定罰
        金刑最低數額，較之修正前提高，自以修正前刑法第33
        條第5 款規定有利於被告。
（三）、按刑法第2 條第1 項之規定，係規範行為後「法律變更
        」所生新舊法比較適用之準據法，故被告行為後刑法條
        文之修正，對於被告並無有利或不利之情形者（例如新
        舊法處罰輕重相同，犯罪構成要件亦無寬嚴之別等），
        即無適用修正後刑法第2 條第1 項之規定比較新舊法適
        用之問題。查94年2 月2 日修正公布，而於95年7 月1
        日生效實施之新刑法（下稱新刑法）第28條雖將舊法之
        「實施」修正為「實行」。其中「實施」一語，涵蓋陰
        謀、預備、著手及實行之概念在內，其範圍較廣；而「
        實行」則著重於直接從事構成犯罪事實之行為，其範圍
        較狹；二者之意義及範圍固有不同，但對於本件被告乙
        ○○○與甲○○○二人共同所犯本件意圖營利聚眾賭博
        罪而言，刑法第28條之修正內容，對於被告2 人並無「
        有利或不利」之影響，自無適用修正後刑法第2 條第1
        項之規定比較新舊法適用之問題，併予敘明（最高法院
        95 年 度台上字第5589號判決參照）。
（四）、核被告二人所為，適用修正前有關連續犯及罰金刑之規
        定，對被告等均較屬有利，故經綜合比較新舊法結果，
        應以舊法對被告等有利，自應整體依刑法第2 條第1項
        前段規定，適用行為時之修正前刑法等規定，合先敘明
        。
三、核被告乙○○○與甲○○○二人所為，均係犯刑法第266 條
    第1 項前段在公眾得出入之場所賭博財物罪、同法第268 條
    之意圖營利供給賭博場所罪及意圖營利聚眾賭博罪。被告乙
    ○○○與綽號「阿看」之成年組頭間；被告乙○○○與甲○
    ○○二人間，就所犯上開三罪等犯行，各互有犯意聯絡及行
    為分擔，均為共同正犯；被告二人於各期開獎前多次收單下
    注之舉動，為單一犯意下之接續數舉動，均僅各論以一接續
    行為；被告等所犯前開多次在公眾得出入之場所賭博、意圖
    營利供給場所賭博及意圖營利聚眾賭博等犯行，分別係在緊
    接之時間內所為，且所犯上開各罪，各係犯構成要件相同之
    罪名，顯係各基於概括之犯意反覆為之，均為連續犯，應依
    修正前刑法第56條規定分別各論以一罪，並均依法加重其刑
    。又被告二人等各以一行為觸犯上開三罪名，屬想像競合犯
    ；經查刑法第55條有關想像競合犯之規定，該法條內容並未
    修正，僅加但書規定：不得科以較輕罪名所定最輕本刑以下
    之刑；該條但書係科刑之限制，為法理之明文化，非屬法律
    之變更（上開95年度第八次刑事庭會議決議參照），故應依
    修正後之現行刑法第55條想像競合犯之規定，從一重論以情
    節較重之意圖營利聚眾賭博罪處斷。爰審酌被告二人從事經
    營上開六合彩賭博罪之時間達六個月之久，被告乙○○○為
    組頭「阿看」之下游；被告甲○○○則為同案被告乙○○○
    之下游；被告二人所招攬經營六合彩賭博之種類有「二星」
    與「三星」兩種及「二星」之整車與半車等六合彩賭博，被
    告二人犯罪之動機、目的、手段，經營六合彩賭博亦助長投
    機風氣，且有害社會秩序，惟被告二人於犯後均已坦承犯行
    ，態度良好等一切情狀，分別量處如主文所示之宣告刑，並
    均諭知易科罰金之折算標準，以示懲儆。查本件被告二人所
    犯上開刑法第266 條第1 項前段在公眾得出入之場所賭博財
    物罪、同法第268 條之意圖營利供給賭博場所罪及意圖營利
    聚眾賭博罪等，犯罪時間均係在中華民國96年4 月24日以前
    ，合於中華民國96年罪犯減刑條例第3 條第1 項第7 款、第
    12 款 規定之減刑條件，爰依同條例第2 條第1 項第3 款之
    規定，減其宣告刑二分之一，並依修正前刑法第41條第1項
    規定諭知易科罰金之折算標準。
四、按行為後法律有變更者，適用行為時之法律。但行為後之法
    律有利於行為人者，適用最有利於行為人之法律，刑法第2
    條第1 項定有明文；查被告二人行為時之刑法第41條第1 項
    前段規定：「犯最重本刑為5 年以下有期徒刑以下之刑之罪
    ，而受6 個月以下有期徒刑或拘役之宣告，因身體、教育、
    職業、家庭之關係或其他正當事由，執行顯有困難者，得以
    （銀元）1 元以上3 元以下折算1 日，易科罰金。」，又其
    行為時之易科罰金折算標準，修正前罰金罰鍰提高標準條例
    第2 條前段（該第2 條全文已於95年5 月17日公布刪除，並
    自95年7 月1 日施行）規定，就其原定數額提高為100 倍折
    算1 日，則本件被告行為時之易科罰金折算標準，應以銀元
    300 元折算1 日，經折算為新臺幣幣值後，應以新臺幣900
    元折算為1 日；惟於94年1 月7 日修正，同年2 月2 日公布
    ，95年7 月1 日施行之新刑法第41條第1 項前段規定：「犯
    最重本刑為5 年以下有期徒刑以下之刑之罪，而受6 個月以
    下有期徒刑或拘役之宣告者，得以新臺幣1,000 元、2, 000
    元或3,000 元折算1 日，易科罰金。」，經比較修正前後之
    易科罰金折算標準，以修正前之刑法第41條前段之規定，較
    有利於被告，故經比較上開新舊法規定，依刑法第2 條第1
    項前段，應適用修正前刑法第41條第1 項前段規定，定其易
    科罰金之折算標準，合併敘明。
五、又刑法第38條關於沒收之規定，亦同於95年7 月1 日修正施
    行，惟因沒收係屬從刑，應隨同主刑適用同一準據法，而前
    開比較新舊法結果，既應整體適用修正前刑法相關規定，則
    有關沒收部分，自應適用修正前刑法第38條規定。查前開扣
    案之簽單三張與傳真機一台，係被告甲○○○所有而與共同
    被告乙○○○二人供共同聚眾賭博犯罪所用之物；六合手冊
    一本與號碼表一張係被告甲○○○所有，自行向乙○○○簽
    賭所用之物，業據被告甲○○○供承在卷，故前揭簽單三張
    與傳真機一台、六合手冊一本與號碼表一張等物均應依修正
    前刑法第38條第1 項第2 款之規定宣告沒收之。
據上論斷，應依刑事訴訟法第273 條之1 第1 項、第299 條第1
項前段、中華民國96年罪犯減刑條例第2 條第1 項第3 款、第7
條、第9 條，刑法第2 條第1 項前段、刑法第28條、修正前刑法
第56 條 、刑法第266 條第1 項前段、第268 條，第55條、修正
前刑法第33條第5 款、修正前刑法第41條第1 項前段、修正前刑
法第38 條 第1 項第2 款、刑法施行法第1 條之1 第1 項、第2
項前段、修正前罰金罰鍰提高標準條例第2 條、現行法規所定貨
幣單位折算條例第2 條，判決如主文。
本案經檢察官張誌洋到庭執行職務。
中　　華　　民　　國　　96　　年　　8 　　月　　31　　日
                  刑事第五庭    法　官 陳坤地
上列正本證明與原本無異。
如不服本判決，應於送達後十日內本院提出上訴狀。
                                書記官 林壯隆
中　　華　　民　　國　　96　　年　　9 　　月　　3 　　日
